臺灣桃園地方法院民事判決　　　　　　 99年度重訴字第327號
原　　　告　邱淑梅
　　　　　　廖水友
共　　　同
訴訟代理人　鄭昱廷律師
被　　　告　劉黃忠
上列當事人間請求給付票款等事件，於民國100 年3 月18日辯論
終結，本院判決如下：
    主  文
被告應給付原告廖水友新臺幣壹佰伍拾萬元，及自民國九十九年
十一月十七日起至清償日止，按週年利率百分之五計算之利息。
被告應給付原告邱淑梅新臺幣貳佰捌拾伍萬元，及自民國九十八
年六月一日起至清償日止，按週年利率百分之五計算之利息，及
自民國九十八年八月二日起至清償日止，按日息千分之一計算之
違約金。
訴訟費用由被告負擔。
本判決第一項於原告廖水友以新臺幣伍拾萬元為被告供擔保後，
得假執行。
本判決第二項於原告邱淑梅以新臺幣玖拾伍萬元為被告供擔保後
，得假執行。
    事實及理由
壹、程序方面：
一、按訴狀送達後，原告不得將原訴變更或追加他訴，但請求之
    基礎事實同一、擴張或減縮應受判決事項之聲明者，不在此
    限，民事訴訟法第255 條第1 項但書第2 款、第3 款分別定
    有明文。本件原告起訴時原聲明：(一)被告應給付原告廖水友
    新臺幣（下同）3,000,000 元，及自起訴狀繕本送達之翌日
    起至清償日止，按年息5%計算之利息；(二)被告應給付原告邱
    淑梅3,000,000 元，及自98年9 月1 日起至清償日止，按年
    息6%計算之利息；(三)被告應給付原告邱淑梅60,000元，及自
    98年9 月21日起至清償日止，按年息6%計算之利息；(四)被告
    應給付原告邱淑梅60,000元，及自98年10月2 日起至清償日
    止，按年息6%計算之利息。嗣於100 年1 月10日以民事減縮
    聲明及追加起訴狀，縮減上開第1 項聲明之請求為1,500,00
    0 元，並合併上開第2 項至第4 項聲明為被告應給付原告邱
    淑梅2,850,000 元，及自98年6 月1 日起至清償日止，按年
    息5%計算之利息，及自98年8 月2 日起至清償日止，按日息
    千分之一計算之違約金，核原告上開所為係減縮應受判決事
    項之聲明，依首揭規定，應予准許。又原告邱淑梅嗣主張依
    票據法律關係或消費借貸法律關係擇一為判決，核原告邱淑
    梅所為此部分訴之追加，因請求之基礎事實同一，依首揭規
    定，亦應准許。
二、被告未於言詞辯論期日到場，核無民事訴訟法第386 條所列
    各款情形，爰依原告之聲請，由其一造辯論而為判決。
貳、實體方面：
一、原告起訴主張：
  (一)被告與原告廖水友係透過友人介紹認識，被告於96年間告知
    其所有坐落桃園縣桃園市○○段473 、474 地號土地及其上
    建物與訴外人中慶加油有限公司（下稱中慶公司）所有坐落
    同段458 、475 、477 、478 、480 、483 地號土地及其上
    建物（下稱系爭不動產）有意出售。經原告廖水友於某次聚
    會論及此事，恰為訴外人林鈺玲知悉，林鈺玲遂請求原告廖
    水友居間介紹，約定由原告廖水友與被告議價。林鈺玲與被
    告及中慶公司三方於98年5 月23日訂立系爭不動產買賣契約
    ，由原告廖水友擔任被告及中慶公司之保證人，由訴外人即
    原告廖水友之配偶李謹為見證人，林鈺玲並委任訴外人蘇娥
    處理系爭不動產過戶事宜。林鈺玲與被告原承諾於簽約後各
    給付原告廖水友1,500,000 元，合計3,000,000 元之居間報
    酬，蘇娥於擬定系爭不動產買賣契約書時，曾將居間報酬條
    款列入，經林鈺玲與被告表示將另外給付，無需列入契約而
    刪除。詎簽約後，林鈺玲與被告遲未給付居間報酬，屢經催
    討，被告遂交付世帝營造有限公司為發票人、票據號碼為AV
    0000000 、付款人為臺灣中小企業銀行中壢分行、發票日為
    98年10月20日、票面金額為3,000,000 元之支票1 紙以代被
    告與林鈺玲清償上開居間報酬，詎料該票據經原告廖水友遵
    期提示，因拒絕往來而遭退票。
  (二)又原告廖水友、被告及訴外人李謹、林鈺玲、蘇娥等人於98
    年5 月26日共赴桃園地政事務所辦理塗銷登記系爭不動產第
    2 順位抵押權時，被告向林鈺玲借款遭拒，乃轉向李謹借款
    。經李謹與原告廖水友討論，決定委託蘇娥出具名義，由其
    與被告簽立借款契約書，並由被告交付世帝營造有限公司為
    發票人、票據號碼為AV0000000 、付款人為臺灣中小企業銀
    行中壢分行、發票日為98年9 月1 日、票面金額為3,000,00
    0 元之支票1 紙作為擔保。斯時李謹之媳婦即原告邱淑梅因
    經營事業需用資金，由李謹以其名下不動產向國泰世華商業
    銀行股份有限公司（下稱國泰世華銀行）借款，因原告邱淑
    梅並非急用，李謹遂告知原告邱淑梅欲將借得款項先轉借與
    被告，該筆借款遂匯入李謹國泰世華銀行之帳戶，經李謹與
    蘇娥提領2,910,000 元，再由蘇娥將2,850,000 元匯入被告
    帳戶中，雙方並約定借款期限自98年6 月1 日起至98年8 月
    1 日止，期限屆滿之日，應全數清償，被告如不為清償，應
    給付每萬元以每日十元計算之違約金。嗣於98年9 月20日，
    蘇娥與原告邱淑梅簽署契約，合意將被告之借款債權及最高
    限額抵押權讓與原告邱淑梅，並交付票據，經原告邱淑梅遵
    期提示票據，因拒絕往來而遭退票，且屆清償期原告邱淑梅
    亦未受償。
  (三)綜上所述，被告未依約給付居間報酬，且無法返還借款金額
    ，所交付支票亦均跳票，爰依居間之法律關係請求被告給付
    原告廖水友居間報酬，另依消費借貸及票據法律關係，請求
    法院擇一判決被告給付原告邱淑梅如主文所示之金額，並聲
    明：除假執行供擔保金額外，如主文所示等語。
二、被告未於言詞辯論期日到場，亦未提出書狀作何聲明或陳述
    。
三、原告主張之上開事實，業據提出與渠等所述相符之買賣契約
    書、國泰世華銀行借款契約書、國泰世華銀行撥款李謹帳戶
    之存摺紀錄、李謹委任蘇娥出名借款之委任書、借款契約書
    、提領現金存摺紀錄、存款憑條、原告邱淑梅還款明細、債
    權及最高限額抵押權讓與書、支票及退票理由單等件為證（
    見本院99年度桃簡字第1002號卷第11至28頁），且被告已於
    相當時期受合法之通知，既未於言詞辯論期日到場，亦未提
    出書狀作何聲明、陳述以供本院審酌，依民事訴訟法第280
    條第3 項前段準用同條第1 項前段之結果，視同被告對於原
    告主張之事實自認，故堪信原告主張之事實為真正。
四、按稱居間者，謂當事人約定，一方為他方報告訂約之機會或
    為訂約之媒介，他方給付報酬之契約；居間人，以契約因其
    報告或媒介而成立者為限，得請求報酬，民法第565 條、第
    568 條分別定有明文。又遲延之債務，以支付金錢為標的者
    ，債權人得請求依法定利率計算之遲延利息，但約定利率較
    高者，仍從其約定利率，復為同法第233 條第1 項所明文。
    本件原告廖水友居間介紹被告與林鈺玲間就系爭不動產買賣
    之買賣契約已成立並辦理所有權移轉登記完竣，被告與林鈺
    玲允諾給付居間報酬惟未清償，原告廖水友請求被告給付居
    間報酬金及遲延利息，即屬有據。
五、次按消費借貸契約，借用人應於約定期限內，返還與借用物
    種類、品質、數量相同之物；又應付利息之債務，其利率未
    經約定，亦無法律可據者，週年利率為5%；當事人得約定債
    務人於債務不履行時，應支付違約金，民法第478 條前段、
    第203 條、第250 條第1 項分別定有明文。本件蘇娥與被告
    成立消費借貸之法律關係，再經蘇娥將借款債權讓與原告邱
    淑梅，被告既有前揭屆清償期未依約償還之事實，原告邱淑
    梅請求被告返還積欠之本金、利息及違約金，即屬有據。
六、從而，原告廖水友依居間之法律關係，請求被告給付1,500,
    000 元，及自起訴狀繕本送達之翌日起即99年11月17日（99
    年11月5 日寄存送達於被告住所，見本院99年度重訴字第32
    7 號卷第8 頁）起至清償日止，按週年利率5%計算之利息，
    為有理由，應予准許；原告邱淑梅依消費借貸之法律關係，
    請求被告給付2,850,00 0元，及自98年6 月1 日起至清償日
    止，按週年利率5%計算之利息，暨自98年8 月2 日起至清償
    日止，按日息千分之一計算之違約金，為有理由，應予准許
    。又原告均陳明願供擔保，聲請宣告假執行，核無不合，爰
    分別酌定相當擔保金額准許之。
七、本件事證已臻明確，原告其餘之主張、陳述及所提之證據資
    料，核與判決結果無何影響，爰不一一論述，附此敘明。
八、據上論結，本件原告之訴為有理由，依民事訴訟法第385 條
    第1 項前段、第78條、第390 條第2 項，判決如主文。
中    華    民    國   100    年    3     月    25    日
                  民事第一庭    法  官  魏于傑
上為正本係照原本作成。
如對本判決上訴，須於判決送達後二十日內向本院提出上訴狀。
如委任律師提起上訴者，應一併繳納上訴審裁判費。
中    華    民    國   100    年    3     月    28    日
                                書記官  黃瓊儀